【裁判字號】    99,易,1454
【裁判日期】    990813
【裁判案由】    違反就業服務法
【裁判全文】
臺灣臺中地方法院刑事判決              99年度易字第1454號
公  訴  人  臺灣臺中地方法院檢察署檢察官
被      告  國際通路顧問有限公司
兼 代表 人  乙○○
上列被告等因違反就業服務法案件，經檢察官提起公訴（98年度
偵緝字第2429號，99年度偵字第6928號），本院判決如下：
    主    文
國際通路顧問有限公司代表人，因執行業務違反任何人不得媒介
外國人非法為他人工作，處罰金新臺幣拾萬元。
乙○○違反任何人不得媒介外國人非法為他人工作之規定，處拘
役貳拾日，如易科罰金，以新臺幣壹仟元折算壹日。
    犯罪事實
一、乙○○係設於南投縣竹山鎮○○路41號「國際通路顧問有限
    公司（下稱國際通路公司）」之負責人，前因違反就業服務
    法第45條「任何人不得媒介外國人非法為他人工作」之規定
    ，曾經苗栗縣警察局大湖分局員警於民國94年11月11日查獲
    ，並先後由苗栗縣政府於95年3 月14日以府社資字第095003
    180 號就國際通路公司處以新臺幣（下同）30萬元罰鍰，於
    95年6 月12日以府社資字第0950075084號就乙○○處以10萬
    元罰鍰。詎猶不知悔改，復於上開裁罰後5 年內，再度違反
    上開規定，未經許可媒介加拿大國籍男子CHARLES DUBOFF，
    於97年8 月7 日、同月12日、14日及19日，至位於臺中縣后
    里鄉○○路429 之1 號「瑞晶電子股份有限公司（下稱瑞晶
    公司）」授課。嗣經臺中縣政府勞工處循線查悉上情。
二、案經臺中縣政府移送臺灣臺中地方法院檢察署檢察官偵查起
    訴。
    理      由
壹、證據能力部分：
    按被告以外之人於審判外之言詞或書面陳述，除法律有規定
    者外，不得作為證據；又被告以外之人於審判外之陳述，雖
    不符合同法第159 條之1 至第159 條之4 規定，但經當事人
    於審判程序同意作為證據，法院審酌該言詞陳述或書面陳述
    作成時之情況，認為適當者，亦得為證據。當事人、代理人
    或辯護人於法院調查證據時，知有第159 條第1 項不得為證
    據之情形，而未於言詞辯論終結前聲明異議者，視為有前項
    之同意，刑事訴訟法第159 條第1 項及第159 條之5 分別定
    有明文。經查，本判決下列所引用之其餘各該被告以外之人
    於審判外之陳述（含書面陳述），檢察官及被告迄至本院言
    詞辯論終結前均未聲明異議，本院審酌上開證據資料製作時
    之情況，尚無違法不當及證明力明顯過低之瑕疵，亦認為以
    之作為證據應屬適當，揆諸前開規定，爰依刑事訴訟法第15
    9 條之5 規定，認前揭證據資料均有證據能力。
貳、認定犯罪事實之證據及論罪科刑情形：
一、訊據被告乙○○固坦承係被告國際通路公司之負責人，且確
    曾於94年間，因違反就業服務法案件，經苗栗縣政府科處罰
    鍰，並曾於97年8 月間，親自帶同CHARLES DUBOFF前往瑞晶
    公司授課等情，惟矢口否認涉有前揭犯行，辯稱：伊於94年
    間雖遭開罰且歷經行政訴訟仍為敗訴，然伊認為該次實屬冤
    枉，而本案係因CHARLES DUBOFF缺錢，且伊與瑞晶公司簽有
    英文課程合約，伊才會幫忙介紹CHARLES DUBOFF前往瑞晶公
    司授課，伊當時所簽訂之該合約書公司無利可圖，而當時均
    仍在試用階段，尚非正式工作，於本案事發後，伊亦將與瑞
    晶公司簽約時所收取之新臺幣（下同）36,000元匯還瑞晶公
    司云云。
二、經查：
  (一)被告乙○○係被告國際通路公司之負責人，且前於94年間因
    違反任何人不得媒介外國人非法為他人工作之規定，經苗栗
    縣政府分別對被告乙○○及國際通路公司分別科處罰鍰等情
    ，業據被告乙○○坦承在卷，且有營業登記資料公示查詢、
    南投縣政府營利事業登記證、苗栗縣政府違反就業服務法95
    年6 月12日府社資字第0950075084號及95年3 月14日府社資
    字第0950031810號罰鍰處分書各1 紙在卷可稽（分見他字卷
    第134 頁、第149 頁背面、第11頁、第9 頁），此情應堪認
    定。
  (二)被告乙○○明知證人CHARLES DUBOFF尚未經向行政院勞工委
    員會申請核准得於瑞晶公司工作，即親自帶同媒介證人CHAR
    LES DUBOFF前往瑞晶公司乙情，為被告乙○○所自承，亦據
    證人即當時任職瑞晶公司人力資源部訓練課之副理丙○○及
    管理師甲○○於本院99年7 月12日審理時，均證述係因該公
    司與被告國際通路公司簽約，需由被告國際通路公司提供教
    育顧問教授商用英文課程，被告乙○○即依該合約提供教育
    顧問即證人CHARLES DUBOFF前來公司等語（均詳見本院當日
    審判筆錄），並有瑞晶電子公司與被告國際通路公司於97年
    7 月24日所簽訂之商用英文課程合約書2 紙在卷可稽（見他
    自卷第138 頁至第139 頁）此情應可認定。又證人CHARLES
    DUBOFF於97年8 月間，4 次前往瑞晶公司教授英文，係屬正
    式上課，並非試交乙情，亦據證人丙○○於本院99年7 月12
    日審理時證稱：依照與被告國際通路公司所簽訂之合約書，
    被告國際通路公司所提供之老師需先試教，亦即每位老師最
    初來的第1 堂課是試教，如第1 堂課反應不錯，仍會請該老
    師前來上第2 堂課，如第2 堂課認為該老師確實適任，該第
    2 堂課即屬正式上課，非試教；惟如該老師上完第2 堂課後
    仍認不妥，則該第2 堂課仍係屬試教，而依合約約定，如是
    試教，瑞晶公司不付費，正式上課始需付費。證人CHARLES
    DUBOFF前來瑞晶公司授課共5 次，其中97年7 月24日該次係
    屬試教，而97年8 月間該4 次即係正式上課，且需付費等語
    （詳見本院當日審判筆錄），核與證人甲○○於本院99年 7
    月12日審理時證稱：依照合約國際通路公司派老師來試教時
    是不付費的，通常只有第1 堂課是試教，而證人CHARLES DU
    BOFF前來瑞晶公司試教1 次，正式上課4 次，其也已紀錄該
    4 次正式上課係需支付費用，而外國教師前來瑞晶公司上課
    究竟係試教還是正式上課，其均係與被告國際通路公司內之
    被告乙○○聯繫，被告乙○○應知悉證人CHARLES DUBOFF究
    竟係試教還是正式上課等語相符（詳見本院當日審判筆錄）
    ，此外，尚有瑞晶公司97年12月30日函1 紙存卷可參（見他
    字卷第135 頁）。蓋證人丙○○與甲○○分係瑞晶公司實際
    參與簽訂及執行商用英文課程合約書之人員，其等在本院具
    結負偽證處罰之心理壓力下，就與被告國際通路公司及乙○○如何執行該合約為上揭證述內容，依照其等證述內容，不
    僅並無對瑞晶公司及其等個人有何益處，且依卷存證據資料
    內並無任何積極證據足以證明證人丙○○及甲○○上開證述
    係屬虛偽，亦無足以令人顯信證人丙○○及甲○○證述為不
    可採之品性證據或前科證據存在，且其等前揭證述內容，亦
    顯與常情相符，本院認證人丙○○、甲○○前開證述具有高
    度證明力，其等證詞應堪採信。從而，被告乙○○確實已依
    照與瑞晶公司所簽訂之上開合約，媒介尚未經許可之證人CH
    ARLES DUBOFF前往瑞晶公司工作。
  (三)被告乙○○雖以前詞置辯，惟被告乙○○縱因個人對於法
    律認知及實務操作，與行政院勞工委員會及各審級行政法院
    之認知有異，然該行政處分既已確定即具確定力，被告乙○○自應受前揭2 苗栗縣政府所為之行政處分所拘束，並自行
    評估依我國目前法令基礎，是否仍適合繼續從事媒介外國人
    之工作，尚非得憑己身對於法律之認知，而自認伊於94年間
    所受處罰係屬冤枉，即仍率意而為；被告乙○○雖另辯稱
    伊介紹CHARLES DUBOFF前往瑞晶公司授課並無利可圖等語，
    然就業服務法第64條第1 項所欲規範者，即係媒介外國人非
    法為他人工作而未營利者，倘已因媒介而獲利，即應該當同
    條第2 項法定本刑較重之處罰，是被告乙○○此部分辯解，
    亦難脫免本案罪責；被告乙○○雖另辯稱已於本案事發後
    ，將與瑞晶公司簽約時所收取款項匯還瑞晶公司等語，並提
    出該臺灣銀行匯出匯款回條聯1 紙存卷可參（見本院卷），
    然被告國際通路公司與瑞晶公司所簽訂之前開商用英文課程
    合約書曾約定「在無任何正當理由下，國際通路之教師如無
    法完成此合約，則國際通路院歸還所收之所有金額」，此有
    前開卷附商用英文課程合約書可稽，且證人甲○○於本院99
    年7 月12日審理時亦證稱：依照合約，因為國際通路公司未
    能履行，所以依照合約手寫加註部分，即需歸還先前給付之
    費用等語（詳見本院當日審判筆錄），從而，亦難因被告乙○○已於案發後，將瑞晶公司前所給付之款項匯回，即認CH
    ARLES DUBOFF均僅止於試教階段。
  (四)綜上所述，被告乙○○前揭所辯，尚難採信。本案事證明確
    ，被告乙○○及國際通路公司之上開犯行應堪認定，皆應予
    依法論科。
二、被告乙○○於94年間，即因違反就業服務法第45條規定遭處
    罰鍰，竟仍於5 年內再度媒介外國人CHARLES DUBOFF非法為
    他人工作，核其所為，係違反就業服務法第45條規定，且尚
    無證據證明被告乙○○確可因此獲利，從而，應依同法第64
    條第1 項後段規定論處。又被告乙○○乃國際通路公司之代
    表人，因執行業務違反同法第45條規定，對於被告國際通路
    公司，則應依就業服務法第64條第3 項科處罰金。按學理上
    包括一罪概念中，關於集合犯之態樣，係指依一般社會通念
    ，特定犯罪行為具有反覆實施之特性，而藉由法條中客觀構
    成要件之行為要素，涵括上開具有反覆實施特性之數個犯罪
    行為，僅接受一次刑法之評價為已足。因刑事法若干犯罪行
    為，本質上原具有反覆、延續實行之特徵，立法時既予特別
    歸類，定為犯罪構成要件之行為要素，則行為人基於概括之
    犯意，在密切接近之一定時、地持續實行之複次行為，倘依
    社會通念，於客觀上認為符合一個反覆、延續性之行為觀念
    者，於刑法評價上，即應僅成立一罪。學理上所稱「集合犯
    」之職業性、營業性或收集性等具有重複特質之犯罪均屬之
    ，例如經營、從事業務、收集、販賣、製造、散佈等行為概
    念者是（最高法院95年度臺上字第1079號判決意旨參照）。
    而在立法上，以營利為構成要件之犯罪，通常具有反覆、延
    續實施同一犯罪行為之特性，因其本質乃多數行為之集合或
    一定行為之反覆實施，故立法上予以擬制，定為一罪。被告
    乙○○係基於一商用英文課程合約，而多次派遣、媒介外國
    人CHARLES DUBOFF至瑞晶公司授課，本具有反覆、延續實行
    之特徵，從而在行為概念上，縱有多次之舉措，仍應評價認
    係包括一罪之集合犯，論以被告乙○○及國際通路公司一就
    業服務法之罪為已足，併此敘明。再公訴意旨雖另認被告乙○○於97年7 月24日亦曾媒介外國人CHARLES DUBOFF至瑞晶
    公司授課，認此部分亦涉有就業服務法第45條、第64條第 1
    項後段之罪，然外國人CHARLES DUBOFF於97年7 月24日至瑞
    晶公司僅係試教面試之階段等情，業據被告乙○○陳稱在卷
    ，核與證人丙○○、甲○○於本院99年7 月12日審理時證述
    相符（詳見本院當日審判筆錄），此情應堪認定。從而，外
    國人CHARLES DUBOFF於97年7 月24日既仍僅止於面試階段，
    即尚難認已該當於就業服務法第45條之要件，本應為無罪之
    諭知，然公訴人認此部分與本院前開論罪科刑部分，有集合
    犯之一罪關係，爰不另為無罪之諭知。爰審酌被告國際通路
    公司及乙○○，從事人力派遣業務多年，仍無法依照法令，
    嚴格管控派遣人力之合法性，不僅造成簽約廠商之不便，亦
    影響合法勞工之工作機會，惟念其尚未獲得利益及其犯罪動
    機、目的、手段及實際所生損害等一切情狀，就被告國際通
    路公司量處如主文第1 項所宣告之罰金；另就被告乙○○量
    處如主文第2 項所示之刑，併諭知易科罰金之折算標準。
據上論斷，應依刑事訴訟法第299 條第1 項前段，就業服務法第
64條第1 項後段、第3 項，刑法第11條前段、第41條第1 項前段
，判決如主文。
中    華    民    國    99    年    8     月    13    日
                  刑事第十庭    法  官  簡婉倫
以上正本證明與原本無異。
如不服本判決應於收受判決後10日內向本院提出上訴書狀，並應
敘述具體理由；其未敘述上訴理由者，應於上訴期間屆滿後20日
內向本院補提理由書（均須按他造當事人之人數附繕本）「切勿
逕送上級法院」。
                                書記官  許千士
中    華    民    國    99    年    8     月    31    日
附錄本案論罪科刑法條
就業服務法第45條
任何人不得媒介外國人非法為他人工作。
就業服務法第64條
違反第 45 條規定者，處新臺幣 10 萬元以上 50 萬元以下罰鍰
。五年內再違反者，處1 年以下有期徒刑、拘役或科或併科新臺
幣60萬元以下罰金。
意圖營利而違反第45條規定者，處3 年以下有期徒刑、拘役或科
或併科新臺幣120 萬元以下罰金。
法人之代表人、法人或自然人之代理人、受僱人或其他從業人員
，因執行業務違反第 45 條規定者，除依前二項規定處罰其行為
人外，對該法人或自然人亦科處各該項之罰鍰或罰金。

司法院資訊處製作；財團法人民間司法改革基金會備份。
